臺灣臺北地方法院民事判決　　　　　　　94年度訴字第1459號
原　　　告　乙○○
被　　　告　甲○○
上列當事人間請求返還借款事件，本院於中華民國94年6 月23日
言詞辯論終結，判決如下：
    主  文
被告應給付原告新臺幣伍仟貳佰伍拾元。
原告其餘之訴駁回。
訴訟費用由被告負擔百分之一，餘由原告負擔。
本判決主文第一項得假執行。
    事實及理由
(甲)程序方面：
  原告聲明原係請求被告給付新臺幣（下同）888,380 元，此有
  起訴狀在卷可稽，嗣將聲明擴張為后述原告聲明所示，此亦有
  補正狀在卷足憑，依民事訴訟法第255 條第1項第3款規定，本
  院自應准許，合先敘明。
(乙)實體方面：
一原告主張：被告先於民國83年初，向原告借款500,000 元（下
  稱第一筆借款），作為被告之丈夫陳華山與友人所開設之瑋淇
  企業有限公司（下稱瑋淇公司）週轉金，約定利息為年息百分
  之十八，清償期並未約定，復分別於83年底、84年初，各向原
  告借款500,000 元（下稱第二、三筆借款），約定利息同前，
  清償期亦未約定。嗣被告雖於86年12月22日、88年12月5日、8
  9年7月18日，清償前開三筆借款本金，惟自84年初起至86年12
  月22日止，前開1,500,000元借款之利息，約為800,000元，自
  87年初起至88年12月5日止，1,000,000元借款之利息，約為34
  5, 000元，自89年初起至89年7月10日止，500,000元借款之利
  息，約為45,000元，合計共1,190,000 元，扣除被告已清償之
  利息301,620元，被告尚積欠888,380元之利息，爰請求被告給
  付888,380元及自89年7月11日起算之法定遲延利息等語。並聲
  明：被告應給付原告888,380元，及自89年7月11日起至清償日
  止，按年息百分之五計算之利息。
二被告則以：
(一)被告並未向原告借貸前開第一筆借款，原告應舉證證明之，且
  瑋淇公司早於70年以前即已設立登記，與原告主張被告於83年
  初向原告借貸前開一筆借款作為瑋淇公司週轉金，該時間點不
  符。
(二)被告確曾於83年底向原告借貸前開第二筆借款，借款時間應為
  83年11月間，約定利息為年息百分之十八，被告已於86年12月
  22日清償本金，至利息部分如附表所示，部分由原告親自簽收
  ，部分充作原告應給付瑋淇公司之勞保費，被告並無積欠原告
  任何利息。
(三)另被告確曾向原告借貸前開第三筆借款，約定利息為年息百分
  之十八，惟借款時間應為83年12月29日，被告已於84年2 月18
  日清償本金，至83年12月29日起至84年1月28日之利息7,500元
  ，已由原告簽收，有收據在卷，至84年1月29日起至86年2月18
  日止之利息，原告免除被告此部分之利息債務。
(四)又被告於86年初向原告借貸500,000 元（下稱第四筆借款），
  約定利息原為年息百分之十八，嗣改為年息百分之十二，惟被
  告已於89年7月18日，匯款503,500元至原告開設於臺灣銀行基
  隆分行第000000000000號帳戶，清償該借款本金及利息，此與
  原告提出之存摺紀錄相符。
(五)聲明：原告之訴駁回。
三兩造不爭執之事實：
(一)被告於83年11月間，向原告借貸前開第二筆借款500,000 元，
  約定利息為年息百分之十八，且如附表所示，83年11月至84年
  10月、84年12月之利息，已由原告簽收，85年1 至10月之利息
  ，由被告匯入原告開設於郵局第0000000號帳戶，86年1至10月
  之利息，被告已匯入原告開設於臺灣銀行第000000000000號帳
  戶，且原告同意84年11月份之利息7,500 元，充作原告應給付
  瑋淇公司之84年下半年勞保費，85年11月、12月之利息15,000
  元，充作原告應給付瑋淇公司之85年全年勞保費，86年11月、
  12月之利息15,000元，充作原告應給付瑋淇公司之86年全年勞
  保費，為兩造所不爭執，有匯款單、原告之投保資料、收據在
  卷可稽。
(二)被告曾向原告借貸前開第三筆借款，約定利息為年息百分之十
  八，被告已清償該借款本金，為兩造所不爭執。
(三)被告曾於88年12月5 日，簽立證明書一份予原告，記載：「截
  至88年12月5日止，乙○○借給甲○○借款合計共500,000元正
  無誤。88年12月5 日。」為兩造所不爭執，有證明書在卷足憑
  。
四得心證之理由：
  本件兩造所爭執之處，應在於兩造間就前開第一筆借款是否有
  消費借貸關係？被告是否積欠原告前開第二、三筆借款利息？
(一)有關第一筆借款部分：
1.按民法第474 條所規定之消費借貸，係指當事人一方移轉金錢
  或其他代替物之所有權於他方，而約定他方以種類、品質、數
  量相同之物返還之契約；則金錢消費借貸契約之成立，除必須
  有金錢之交付外，尚須有借貸意思表示之合意，始足當之。
2.查原告主張被告於83年初，向原告借款第一筆500,000 元借款
  云云，為被告所否認，自應由原告依民事訴訟法第277 條所規
  定舉證責任分配之法則，就其與被告間有達成借款之合意，以
  及原告曾經交付上開借款予被告，此一有利於己之事實，負舉
  證之責任。惟原告就此部分完全未提出任何證據以供本院審酌
  ，則原告主張兩造間就第一筆借款有消費借貸之法律關係存在
  ，被告尚積欠部分利息云云，自不足取。
(二)有關第三筆借款利息部分：
1.查被告曾向原告借貸前開第三筆借款，金額為500,000 元，固
  為兩造所不爭執，惟因該借款時間久遠，兩造對於該借款之實
  際交付日期，均已無法記憶，此亦為兩造所不爭執，惟原告主
  張前開第三筆借款之時間為84年初，為被告所否認，並辯稱原
  告係於83年12月29日交付前開第三筆借款等語。而原告就前開
  第三筆借款之交付，並未提出任何證據以供本院審酌，則原告
  主張前開第三筆借款之交付時間為84年初，自不足取，且被告
  自認前開第三筆借款交付時間為83年12月29日，況原告對於曾
  收受被告支付前開第三筆借款83年12月29日至84年1 月28日之
  利息7,500 元，並不爭執，此有被告簽收之收據在卷可稽（本
  院卷第50頁），堪認前開第三筆借款之交付時間，應為83年12
  月29日。
2.另依民法第321 條規定：「對於一人負擔數宗債務而其給付之
  種類相同者，如清償人所提出之給付，不足清償全部債額時，
  由清償人於清償時，指定其應抵充之債務。」本件原告主張被
  告於89年7 月18日清償前開第三筆借款云云，並提出臺灣銀行
  存摺為證，但為被告所否認，辯稱被告係於84年2 月18日清償
  前開第三筆借款本金等語，並提出收據一份為證。查依被告提
  出之收據，被告曾於84年2月18日交付原告500,000元，此有原
  告不爭執其簽收之收據在卷可稽（本院卷第50頁），原告對於
  收受該500,000 元，係用以清償借款本金，亦不爭執，則於84
  年2 月18日，被告積欠原告前開第三筆借款及后述第二筆借款
  ，本金均為500,000元，清償期均未約定，被告於84年2月18日
  交付原告500,000 元，指定清償系爭第三筆借款，自符合首揭
  民法第321 條之規定。故被告辯稱前開第三筆借款本金已於84
  年2月18日清償等語，亦屬可取。
3.至被告並未給付第三筆借款自84年1月29日起至84年2月18日止
  之利息，為被告所不爭執，惟被告辯稱原告免除被告此部分之
  利息債務云云，但為原告所否認，被告就此並未提出任何證據
  以供審酌，亦不足取。則原告請求被告給付第三筆借款自84年
  1月29日起至84年2月18日止，21天之利息5,250 元，自屬有據
  ，其餘請求部分，即屬無據。
4.按對於利息，無須支付遲延利息。民法第233條第2項定有明文
  。次按「民法第233條第2項所稱之利息，係指未經依法滾入原
  本之利息而言，若利息已經依法滾入原本，則失其利息之性質
  ，而成為原本之一部，債務人就該部分給付負遲延責任時，債
  權人自得依同條第一項請求遲延利息，不在適用同條第二項規
  定之列。」（最高法院26年渝上字第253 號判例要旨參照）。
  本件兩造就前開第三筆借款之約定利息，並未約定得滾入原本
  ，則原告就被告積欠之前開約定利息，請求被告給付自89年 7
  月11日起至清償日止，按年息百分之五計算之利息，依前開說
  明，亦屬無據。
(三)有關第二筆借款利息部分：
1.被告係於83年11月間，向原告借貸系爭第二筆借款500,000 元
  ，且被告已清償83年11月份起至86年12月份止之利息，雖為兩
  造所不爭執，惟被告於何時清償前開第二筆借款本金，兩造則
  有爭執。原告主張被告於88年12月5日，在原告住處交付現金5
  00,000元予原告，用以清償前開第二筆借款本金云云，並提出
  證明書一份為證，惟被告否認之，並辯稱被告並未於上開時間
  、地點交付原告500,000元，被告係於86年12月22日，匯款580
  ,000 元至原告前開臺灣銀行帳戶，其中500,000元係清償前開
  第二筆借款本金，其餘80,000元係清償前開第四筆借款之利息
  等語。
2.查原告就被告於86年12月22日，匯款580,000 元至原告前開臺
  灣銀行帳戶，主張被告係清償前開第一筆借款本金及利息，惟
  兩造間就前開第一筆借款並無消費借貸之法律關係存在，已如
  前述，則原告上開主張，即不足取。至原告提出之證明書，雖
  記載被告於88年12月5日，尚積欠原告500,000元借款，惟該證
  明書並未記載被告於88年12月5日交付原告500,000元，且被告
  自承另於86年初，向原告借貸前開第四筆500,000 元借款，嗣
  於89年7月18日，匯款503,500元至原告開設前開臺灣銀行帳戶
  ，清償第四筆借款本金及利息等語，是上開證明書有關被告於
  88年12月5日，尚積欠原告500,000元借款之記載，自不足以據
  為證明被告曾於88年12月5日，在原告住處交付現金500,000元
  予原告，以清償前開第二筆借款本金之事實。參以，兩造間前
  開第三筆借款被告已於84年2 月18日清償，已如前述，且如附
  表所示，被告就第二筆借款係清償至86年12月份之利息，是被
  告於86年12月22日，匯款580,000 元至原告前開臺灣銀行帳戶
  時，被告尚積欠原告前開第二、四筆借款，清償期均未約定，
  被告指定其中500,000 元清償系爭第二筆借款本金，亦符合前
  述民法第321 條之規定。則被告辯稱伊於86年12月22日，匯款
  580,000元至原告前開臺灣銀行帳戶，其中500,000元係清償前
  開第二筆借款本金等語，自屬可取。故前開第二筆借款自83年
  11月份起至86年12月份止之利息，被告既已清償，原告主張被
  告就前開第二筆借款尚有積欠利息云云，殊不足取。
3.至前開第四筆借款被告並未積欠原告本金、利息，原告亦未請
  求被告給付第四筆借款之利息，亦此敘明。
五按利息或其他報償，應於契約所定期限支付之；未定期限者，
  應於借貸關係終止時支付之。民法第477 條前段定有明文。本
  件被告僅積欠原告前開第三筆借款自84年1月29日起至86年2月
  18日止，21天之利息5,250 元，則原告請求被告給付尚未給付
  之利息，依首揭規定，於5,250 元之數額內，尚屬有據。從而
  ，原告請求被告給付5,250 元之範圍內，為有理由，應予准許
  。其餘請求部分，為無理由，不應准許。
六另本判決主文第一項所命被告給付原告之金額，未逾 500,000
  元，依民事訴訟法第389 條第1項第5款之規定，應依職權宣告
  假執行。
七本件事證已臻明確，兩造其餘主張、陳述及所提證據，經審酌
  與本院前揭判斷不生影響，毋庸再予審酌，併此敘明。
八訴訟費用負擔之依據：民事訴訟法第79條。
中　　華　　民　　國　　94　　年　　7　　月　　14　　日
  　　　　　　　　　民事第六庭法　　　官  姜悌文
右為正本係照原本作成
如對本判決上訴，須於判決送達後20日內向本院提出上訴狀，並
依上訴利益繳納上訴費。
中　　華　　民　　國　　94　　年　　7　　月　　14　　日
                              法院書記官　方蟾苓
